【裁判字號】    99,上訴,2717
【裁判日期】    990930
【裁判案由】    妨害性自主
【裁判全文】
臺灣高等法院刑事判決                99年度上訴字第2717號
上  訴  人
即  被  告  乙○○
選任辯護人  林志嵩律師
上列上訴人因妨害性自主案件，不服臺灣宜蘭地方法院99年度訴
字第48號，中華民國99年7月7日第一審判決（起訴案號：臺灣宜
蘭地方法院檢察署98年度偵字第4889號），提起上訴，本院判決
如下：
    主  文
上訴駁回。
    事  實                                                                
一、乙○○（綽號大頭）於民國98年8月初某日晚間，與友人前
    往址設宜蘭縣宜蘭市○○路○段81號之采虹卡拉OK（起訴書
    誤載為彩虹卡拉OK）202包廂飲酒唱歌，嗣於同日晚間8、9
    時許，見采虹卡拉OK之女服務生甲○（代號00000000，真實
    姓名、年籍均詳卷）單獨進入203包廂廁所，且四下無人，
    竟基於強制性交之犯意，待甲○自包廂廁所走出，即強行將甲
    ○推回廁所，且將廁所門反鎖，並以身體強行壓制甲○在地
    上，甲○因恐遭不測而未強烈反抗及呼救，乙○○乃將甲○褲
    子褪去，再以其陰莖插入甲○之陰道，以此強暴之方式，對甲
    ○強制性交得逞。
二、案經告訴人甲○訴由宜蘭縣政府警察局移送臺灣宜蘭地方法
    院檢察署檢察官偵查起訴。
    理  由
壹、程序部分：
一、按被告以外之人於審判外之言詞或書面陳述，除法律有規定
    者外，不得作為證據；又被告以外之人於審判外之陳述，雖
    不符前4條之規定，而經當事人於審判程序同意作為證據，
    法院審酌該言詞陳述或書面陳述作成時之情況，認為適當者
    ，亦得為證據，刑事訴訟法第159條第1項、第159條之5第1
    項分別定有明文。
二、經查：
  (一)證人甲○、甲○之母（代號00000000A）、甲○之友人賴玟伶、
    甲○之母友人謝學良、采虹卡拉OK負責人林文彬、被告之伯
    父吳昶旻於警詢之陳述（見警卷第1頁至第4頁、第7頁至第
    15頁），係被告以外之人於審判外之言詞陳述，且被告於審
    判程序中亦表示不同意作為證據（見原審卷第20頁至第21頁
    ），依上開規定，自不得作為證據。
  (二)除前(一)所列證據不採為證據外，本件以下所引之供述及非供
    述證據，被告及其辯護人於本院準備程序時表示同原審時之
    意見，並不爭執證據能力（見本院99年9月2日準備程序筆錄
    ），本院審酌該等言詞陳述或書面陳述作成時之情況，並無
    不適當之情事，參諸前開說明，自得作為證據。
貳、實體部分：
一、訊據被告乙○○固坦承伊有於98年8月間某日晚間，與友人
    前往址設宜蘭縣宜蘭市○○路○段81號之采虹卡拉OK202包廂
    飲酒唱歌，而甲○係采虹卡拉OK之女服務生等情，惟矢口否
    認有何強制性交之犯行，辯稱：「告訴人甲○之指訴前後不
    一，又無一般性侵害案件所具備之驗傷單、體液、毛髮等相
    關證物可佐，亦不足以證人賴玟伶、甲○之母、吳昶旻、林
    文彬、謝學良、蔡文達之證詞即推論被告有強制性交甲○之
    事，洵無強制性交犯行。」云云。經查：
  (一)告訴人甲○之歷次指訴：
    1.告訴人甲○以證人身分先於98年12月18日偵查中結證稱：
      「（問：妳有何疾病或身體上的障礙？）有輕度智能障礙
      。（問：妳在警詢中說遭到乙○○性侵害？）是。（問：
      這是什麼時候的事情？）今年8月份。（問：妳是何時到
      采虹卡拉OK上班？）今年7月底。（問：這件事是發生在
      妳上班後幾天？）是2、3個禮拜。（問：所以妳被乙○○
      性侵時間，應該是今年8月中旬?）是。（問：請妳詳述遭
      乙○○性侵害的過程？）當天大概是晚上8、9點，因為樓
      上有客人，我要端東西到202包廂，我聽到人家在介紹綽
      號，我就要去廁所，原本我是要到202包廂外的廁所，但
      因為當時有人，我就去203包廂的廁所，當時203包廂客人
      剛剛都走掉，當我進到203包廂還沒進廁所時，就看到乙
      ○○在包廂外窗戶講電話，因為當時我很急，我就直接走
      進廁所，我是進去上小號，上好之後，就走出來，並將廁
      所燈關掉，乙○○當時就在廁所的門口，又將我推進去廁
      所，且將門鎖住，他就將我的運動褲子拉下來，他也將自
      己的褲子脫下來，當時我不敢叫，因為他好像喝醉酒，他
      就將生殖器插入我的陰道，我覺得他有射精在我的陰道內
      ，他並沒有脫我的衣服，結束之後，他就穿好褲子匆忙走
      掉，因為當時還在上班，我就穿好褲子繼續上班，再過1
      個禮拜我才告訴賴玟伶。（問：當時乙○○有無打妳？）
      沒有。（問：當時除了妳和乙○○外，還有何人在場？）
      沒有。（問：乙○○為何知道妳的電話？）他是透過賴玟
      伶知道的，賴玟伶是在我被性侵害當天將我的電話告訴乙
      ○○，可是賴玟伶是在事發後1、2週，才知道我的事情，
      當天乙○○有要我和賴玟伶的電話，他也有將他的電話給
      賴玟伶。（問：尚有何補充？）乙○○後來也有打電話給
      賴玟伶，然後要我聽。（問：妳當天是否有自願與乙○○
      發生性關係？）我不願意。（問：妳與乙○○有無仇恨或
      財務糾紛？）沒有，我完全不認識他。（問：為何妳被性
      侵害之後都不講也不報案？）因為這是我畢業後的第1份
      工作，我怕對采虹的形象不好。」等語（見偵卷第4頁至
      第8頁）。
    2.再於98年12月29日偵查中結證稱述：「（問：本檢察官再
      與妳確認1次，妳是否確實有遭乙○○性侵害？）確實有
      。（問：是否妳母親因為要向乙○○拿錢，所以要妳如此
      陳述？）不是，我不知道我母親要向乙○○拿錢。…（問
      ：有無陷害乙○○？）沒有。（問：妳是何時告訴母親，
      妳被性侵情形？）是乙○○打電話給我，被我母親聽到，
      我母親問我，我才說出來。」等語（見偵卷第26頁）。
    3.復於99年6月2日原審審理中結證稱：「（問：98年8月間
      妳在何處工作？）采虹卡拉OK。（問：妳工作的內容？）
      端茶水、送熱毛巾、送小菜及水果。（問：被告去采虹卡
      拉OK之前，妳是否認識被告？）不認識。（問：被告於98
      年8月間是在采虹卡拉OK哪間包廂唱歌？）202號包廂。（
      問：妳在警詢、檢察官訊問時均稱被告有欺負妳，請問被
      告欺負妳的地點在何處？）203包廂內的廁所。（問：妳
      當時為何會在203號房包廂？）因為突然想要上廁所，但
      202號包廂的廁所已經有人在裡面使用，所以我就去203號
      包廂內的廁所，當時203號包廂沒有人。（問：妳在203號
      包廂是如何看到被告？）當時被告是在203號包廂窗戶那
      邊打電話。（問：被告看到妳或妳看到被告之後，發生何
      事？）我上完廁所後把門打開，我就看見被告在廁所門口
      那邊，被告就把我用力推進廁所之馬桶座位上，被告並把
      廁所門反鎖，燈也關掉，所以黑漆漆的，我只記得我被壓
      在地上，因為被告身體很壯，我就不敢叫，我的褲子就被
      脫下，被告好像就將他的生殖器官插入我的陰道內。（問
      ：妳剛剛回答被告好像將他的生殖器官插入我的陰道內，
      是否妳沒有辦法確定有這個事情發生？）我可以確定有這
      個事情，但已經過了很久，我有點忘記。（問：在整個過
      程中，被告有無抓住妳的手？）他是把我整個身體壓在地
      上。（問：被告有沒有摀住妳的口？）被告是用身體壓住
      我的身體，我差點喘不過氣來，我不記得被告有無摀住我
      的口。（問：被告於整個過程中有無打妳或為其他暴力的
      行為？）沒有。（問：妳在整個過程中有無對被告表達不
      願意、不要或類似的語言？）我就一直抵抗，但我沒有出
      聲。（問：能否具體說明妳抵抗的方式？）就是用我的身
      體及手把被告推開。（問：事後被告如何離開？），我只
      記得被告很快就離開了。（問：妳是否記得被告對妳性侵
      後的時間為何？）我不記得時間，我只記得是8月。（問
      ：大約是晚上幾點？）不記得，只記得是晚上。（問：妳
      當天晚上是否有繼續上班？）是。（問：那麼妳當天是幾
      點下班？）就是下班的時間，我通常是晚上12點多下班。
      （問：據妳所述妳是遭被告欺負，那妳有無告訴妳的老闆
      、朋友或家人？）我沒有告訴我的老闆，我只有告訴跟我
      一起工作的服務生。（問：妳將遭被告欺負的事情告訴該
      服務生，距離妳被欺負的時間隔多久？）2、3個星期。（
      問：妳於警詢中稱被告於性侵妳的第2天有打電話給賴玟
      伶，並用賴玟伶的手機與妳通話2、3次，在電話中被告都
      跟妳說些什麼？）被告就是問我人在何處，並要問我的電
      話，要找我出去。（問：妳在電話中有無指責被告欺負妳
      的事？）沒有。（問：妳既然被欺負，之後又接到被告的
      電話，為何沒有指責他？）因為我當時很想把電話掛掉，
      但是被告常常打電話到跟我一起工作的該服務生的電話，
      有時候找該服務生講電話，有時候找我講電話，我根本不
      想跟他講電話，只是想要把電話掛斷。（問：依照卷內資
      料，妳於98年9月22日有向警方報案遭到被告性侵，距離
      妳遭性侵害的時間已經超過1個月接近50天了，妳為何隔
      這麼久才向警方報案？）那是母親聽到風聲後，她幫我報
      案。（問：妳遭被告性侵當天，當時是否知道被告的名字
      ？）我不知道，我去202包廂送水果時，有聽到與被告一
      起唱歌的友人在互相介紹，我只知道被告的綽號是『大頭
      』，但我沒有與被告交談。（問：當天妳使用完廁所後出
      來，廁所的燈是妳關的還是被告關的？）是我出來之後關
      燈的。（問：是否妳使用完廁所關燈後出來，被告就把妳
      推入廁所內？）我剛要關燈的時候，被告就把我推入廁所
      內坐在馬桶上，當時我已經關燈了。（問：之後被告如何
      把妳壓制在地上？）我想要從馬桶上爬起來的時候，被告
      就把我壓制在地上。（問：當時被告有無用手或腳壓制妳
      ？）被告是用身體。被告用身體整個把我壓住。（問：妳
      當天穿褲子或是裙子？）不記得了。（問：被告如何脫妳
      的褲子？）我那天穿裙子。（問：當天被告有無脫下妳的
      裙子？）不記得。（問：被告有無脫下妳的內褲？）好像
      有。（問：被告是如何脫下妳的內褲？）用手。（問：被
      告要脫下你的內褲時，妳有無抵抗？）有，我一直推他，
      被告壓住我的身體，我就一直推他。（問：妳在檢察官訊
      問稱當天被告把妳的運動褲拉下來，到底妳當天是穿運動
      褲還是裙子？）我不記得。（問：妳稱被告壓住妳，妳有
      反抗，那有沒有成功？）我有推被告，但被告身體硬壓在
      我身上，我推不開。（問：當時妳的上衣有無被被告脫下
      ？）沒有脫，也沒有被拉開。（問：當時被告有無摸妳的
      胸部？）沒有。（問：當天妳有無聞到被告身上有何味道
      ？）酒味。…（問：當時妳在廁所裡面，燈沒有開，是否
      可以看得到被告？）我從廁所出來時就有看到被告，我確
      定是被告把我推入廁所內，我在廁所內看到被告時是有點
      模糊。…（問：被告把妳推入廁所，又把妳從馬桶上壓制
      在地上，並將他的生殖器官插入妳的陰道內到結束離開，
      約過了多久？）約10分鐘左右。（問：為何被告性侵妳的
      過程中，妳都沒有喊叫？）因為被告喝酒醉，又身體很壯
      ，我不敢叫。（問：為何不敢叫？）我怕被告傷害我。（
      問：妳是如何認定被告當時喝酒醉？）就是酒味很重，動
      作很粗魯。（問：這件事情發生之後，有無人問過妳遭被
      告欺負的事情？）老闆及老闆娘聽到風聲後有問過我，那
      時候母親已經知道了。（問：母親知道這件事情以後，被
      告後來有打電話給妳，被告打電話給妳做何事？）被告有
      打電話給我沒錯，母親有聽到電話聲。（問：是否知道被
      告或其親友後來有拿錢給母親？）我不知道。（問：妳的
      身高？）160公分。（問：妳的體重？）43公斤。（問：
      當天被告到底有無把他的性器官插入妳的陰道內？）有。
      （問：被告插入的時間有多久？）沒有超過2分鐘。（問
      ：被告欺負妳當時，妳是否願意與被告發生性行為？）不
      願意。（問：既然妳不願意，為何當天被告欺負妳之後，
      妳沒有跟別人說或去驗傷、報案？）因為我不知道要如何
      處理，所以什麼人我都沒有說。（問：妳當天身體有無其
      他部位受傷？）沒有。（問：妳剛剛說妳有將此事告訴與
      妳一起工作的服務生是否為賴玟伶？）是。」等語（見原
      審卷第61頁至第75頁）。
    4.綜觀上開證人甲○之歷次證言，其就：(1)甲○與被告素不相
      識，甲○係因端東西至202包廂聽到大家介紹被告，始知被
      告綽號為「大頭」；(2)甲○因尿急見203包廂無人且廁所未
      有人使用，遂進入該廁所如廁，在進入該廁所前有看到被
      告在203包廂外窗戶處講電話；(3)甲○於如廁後將燈關閉走
      出廁所時，即遭被告強行推進廁所，並將廁所門反鎖；(4)
      被告有褪去甲○之褲子，但並未脫甲○之上衣；(5)被告有將
      其陰莖插入甲○之陰道；(6)被告於當時有飲酒過量之情形
      ，甲 ○恐遭不測始未呼救；(7)被告並未對甲○為毆打或恐
      嚇之行為；(8)甲○於遭被告強制性交後當晚仍繼續上班，
      且未將此事告知任何人，直至數星期後因甲○之母追問，甲
      ○始告知母親及賴玟伶等重要情節證述前後一致，並無重
      大矛盾或瑕疵，其證言足認為真實。又證人甲○之母於99
      年6 月2日原審審理中證述：「（問：妳是否曾經問過甲○
      遭受性侵害時為何沒有喊叫？）我有問，甲○說當時她很
      害怕，而對方很高壯，所以她不敢喊叫。」等語（見原審
      卷第80頁），復觀諸采虹卡拉OK之203包廂廁所空間有限
      亦無窗戶，於廁所門反鎖後既屬密閉式空間，無處可供逃
      生，有宜蘭縣政府警察局99年6月7日警婦字第0991014682
      號函附現場照片12張、2樓現場平面圖1張在卷足憑（見原
      審卷第108頁至第115頁），而依證人甲○及被告所述，甲○
      身高160公分、體重僅43公斤，被告身高176公分、體重90
      公斤，兩人體重相差懸殊，證人甲○身型瘦弱，則甲○於遭
      飲酒過量之被告強制性交過程中，因擔心無法逃生，倘其
      強烈反抗及喊叫恐遭不幸，而未為激烈反抗或呼救，核與
      常理相符，自難據此認證人甲○所述不實。再參以甲○之母
      於99 年6月2日原審審理中證述：「（問：甲○是否有哪方
      面能力比較不好？）學習比較慢、不會想太遠或太深入的
      問題。」等語（見原審卷第78頁），再佐以證人甲○係79
      年9月出生，於案發時年僅18歲，且其本身尚罹患輕度智
      能障礙，有甲○之真實姓名對照表、中華民國身心障礙手
      冊各1份在卷足憑（見警卷第16頁），則其因缺乏社會經
      驗及學習、應變、思考能力不足情形下，擔心遭親友、僱
      主責備或引來異樣眼光等等原因，而隱瞞遭被告強制性交
      之事，當晚仍正常繼續上班，事後並接聽被告電話，直至
      其母追問始告知詳情，尚難謂有違常理而認其所述不實。
      至於證人甲○雖無法明確指出遭被告強制性交之確切日期
      ，及對於案發當時究係穿著運動褲抑或裙子證述不一，惟
      觀諸證人甲○於偵查及原審到庭作證時，距離案發時間已
      逾4個月以上，其對於枝微末節之敘述難免有所誤差，然
      其對於遭被告強制性交之主要情節則始終證述如一，況證
      人甲○與被告素不相識，亦無任何仇怨、糾紛，自無設詞
      誣陷被告之必要，是其證詞仍堪採信，尚難因其前後證詞
      就本案細節稍有出入，即否定其證言之可信性。故由證人
      甲○前後一致之證言可證被告確於98年8月初某日晚間8、9
      時許於飲酒後，見證人甲○單獨進入203包廂廁所，且四下
      無人，竟基於強制性交之犯意，待甲○自包廂廁所走出，
      即強行將甲○推回廁所，且將廁所門反鎖，並以身體強行
      壓制甲○在地上，甲○因恐遭不測而未強烈反抗及呼救，被
      告乃將甲○褲子褪去，再以其陰莖插入甲○之陰道，以此強
      暴之方式，對甲○強制性交得逞。故被告辯稱：甲○證詞前
      後不一、多所瑕疵，所述顯屬不實云云，自不足採。
  (二)又證人賴玟伶於98年12月18日偵查中證述：「（問：妳在警
    詢時曾說：『因為那個客人當天也有要拉我去廁所，但我不
    願意，旁邊的姊姊有幫我解危』？）是。（問：妳說的客人
    就是指乙○○？）是。（問：這是哪一天發生的事情？）我
    上班後3、4天發生的事。也就是甲○被性侵害當天。（問：
    妳何時到彩虹卡拉OK上班？）是在今年暑假，約在7月底，
    我比甲○慢1天去。（問：妳是否可以再將妳所經歷的過程陳
    述1 遍？）當時我要送毛巾到202包廂，然後乙○○剛好從
    包廂出來，那時我剛好要進去包廂，乙○○就要拉我進去20
    2包廂的廁所，包廂的廁所並不是在包廂裡面，而是在包廂
    外面，當時他已經先抓住我的手，要往廁所方向去，可是因
    我已經先敲包廂的門，後來他就趕快把手放開。（問：他要
    拉妳去包廂做何事？）他當時就跟我說去廁所，我就跟他說
    ，你自己去，他就說叫我陪他去，並且拉我。當時是晚上，
    但幾點鐘我忘記了。（問：妳原本認識乙○○？）不認識。
    （問：甲○的電話是否妳給乙○○？）是的。」等語（見偵
    卷第6頁至第7頁）；於99年6月2日原審審理中證述：「（問
    ：妳與甲○在采虹卡拉OK是擔任何職務？）服務生，負責端
    茶、送毛巾。（問：妳在警察局及檢察官問妳時稱被告當天
    也有要拉妳去廁所，但妳不願意，是旁邊的姊姊幫妳解圍，
    請問妳所述是否實在？）實在。（問：在發生本案之前，妳
    是否認識被告或見過被告？）沒有。（問：被告跟妳要電話
    的那一天，是否就是甲○發生事情的那一天？還是哪一天？
    ）是在被告要拖我進去廁所，也就是甲○遭到性侵的同一天
    ，被告是在要拖我進去廁所之前跟我要電話。（問：被告要
    把妳拖進去廁所的那一天，被告有無酒醉？）有。因為我有
    聞到被告的身上有酒味，且被告的動作與一般未飲酒的人不
    同，動作就很不正常。」等語（見原審卷第81頁至第86頁）
    。以上證人賴玟伶就其於98年8月初某日晚間在采虹卡拉OK
    擔任服務生時，被告有欲強拉其至202包廂廁所意圖不軌乙
    節證述一致，其與被告素不相識，亦無任何仇怨、糾紛，諒
    無設詞誣陷被告之必要，其證詞應堪採信。可證於98年8月
    初某日晚間，被告在采虹卡拉OK飲酒過量後已曾對其他女子
    有非份之想，則被告於強拉證人賴玟伶進入廁所未果後，見
    證人甲○單獨進入203包廂廁所且四下無人，再心生淫念，而
    對甲○為上開強制性交之行為，自屬可能，益證證人甲○前述
    被告對其強制性交之情節，並非憑空杜撰之詞，係屬真實，
    是被告辯稱證人賴玟伶所述不足為被告有強制性交甲○之證
    明云云，亦不足採。
  (三)再參以證人甲○之母於98年12月18日偵查中證述：「（問：
    有何意見？）我之所以知道這件事，是因為乙○○在外面對
    他的司機朋友炫耀，因那些人裡面有我的朋友，我才知道。
    （問：妳聽到上開傳聞之後有無問甲○？）我有問她，一開
    始她不敢講。後來是因為乙○○有透過人家拿2萬元給我後
    ，他又打電話給我女兒，我問我女兒，女兒才告訴我。」等
    語（見偵卷第6頁）；於99年6月2日原審審理中證述：「（
    問：妳是如何知道甲○遭性侵害？）我是聽到風聲，有人跟
    我說采虹卡拉OK有1個新來的服務生被人家上了，我知道采
    虹卡拉OK的2個服務生是賴玟伶及我的女兒，我問賴玟伶，
    她說她沒有被性侵，之後我就問我女兒，我女兒不敢說，我
    就知道是我女兒。（問：妳聽到風聲說采虹卡拉OK的新服務
    生被人家上了，大約是什麼時候聽到的？）98年8月中旬左
    右聽到的。（問：妳聽到風聲時，距離甲○真正被欺負的時
    間約隔了多久？）我不知道，我只知道甲○被性侵欺負的時
    間是在8月初。（問：跟妳說采虹卡拉OK的新服務生被人家
    上了的人，有無跟妳說他是如何知道的？）就是性侵甲○的
    人在車行炫耀給人家聽，該人聽到就告訴我，至於該人是否
    在現場聽到或是透過他人得知，我就不清楚了。（問：後來
    妳問甲○的時候，甲○有無跟妳說？）她也不敢講，她一開始
    說沒有，好像是怕被我罵。（問：那妳之後有無再去追究這
    件事情？）我收到2萬元之後幾天，被告於某日晚上11點多
    又打電話給甲○，我問甲○不是說大家不要再糾纏嗎，我才問
    甲 ○到底發生何事，甲○才跟我說她被對方性侵。（問：妳
    是否記得被告打電話給甲○的時間？）不記得，就是我拿到2
    萬元之後不到1星期。（問：為何於98年9月22日妳女兒會去
    報警？）當時我原本認為對方只是破壞名聲，所以我才收下
    2萬元，之後我才知道其實我女兒是遭到性侵害，所以我才
    找江錦煙幫忙去找對方處理，看是要跟我們道歉還是賠償，
    之後江錦煙就跟我回覆說對方不願意說，所以我才會帶我女
    兒去報警。」等語（見原審卷第77頁至第80頁）。佐以證人
    賴玟伶於98年12月29日偵查中證述：「（問：請妳說明如何
    知道67（甲○）遭乙○○性侵之事？）當時是67A（甲○之母
    ）打電話給我，她問我我們2人其中1個人誰被拖去廁所，我
    就告訴她，我沒有，她就叫我問甲○，之後我有問甲○，甲○
    本來說沒有，後來是我一直問她，她才承認是有。」等語（
    見偵卷第27頁）；於99年6月2日原審審理中證述：「（問：
    妳是何時才知道甲○被性侵？）是甲○之母有問我，我才知道
    。（問：妳剛說甲○之母打電話問妳有沒有被欺負，妳後來
    跟甲○之母說沒有，妳就把曾經遭被告要拉妳去廁所的事情
    告訴甲○之母，請問當時甲○之母有無叫妳去問甲○？）有。
    當時甲○之母問我，我與甲○是否有遭受性侵害，我就說我沒
    有，甲○之母跟我說叫我去問甲○，我問甲○的時候，甲○好像
    有事不敢講，只說不知道。約隔了幾天之後，我又再問甲○
    ，甲○跟我說要跟我說老實話，甲○說她有被拖進去。」等語
    （見原審卷第83頁、第85頁）。綜觀證人甲○之母、賴玟伶
    上開證詞，就甲○何以告知其等被告對之強制性交之情節證
    述互核相符，堪以採信，可證證人甲○之母因於98年8月中旬
    在外聽聞采虹卡拉OK有甫到職女服務生遭人強制性交之事，
    心生疑慮經詢問證人賴玟伶後，認為所指應係甲○，乃詢問甲
    ○，惟遭甲○否認，然甲○於賴玟伶多次詢問後始向賴玟伶坦
    承有此事，而甲○之母係直到發現被告仍撥打電話予甲○，遂
    進一步質問甲○，甲○始坦承有遭被告強制性交，嗣因甲○之
    母委託他人向被告索償未果始帶同甲○至警局報案，並對被
    告提出強制性交之告訴，由上可知證人甲○原欲隱瞞遭被告
    強制性交之事，亦無意對被告提出強制性交之告訴或請求民
    事賠償，其顯然無設詞誣陷被告之動機及可能，益見甲○前
    述被告對其強制性交之情節，係屬真實。故被告仍以前詞辯
    稱：被告並未宣揚與甲○有發生性關係，證人甲○之母及賴玟
    伶之證詞，均不足以證明被告有強制性交甲○之事實云云，
    殊不足採。
  (四)又證人甲○之母於98年12月18日偵查中證述：「（問：當時
    為何拿乙○○2萬元？）2萬元並不是在處理性侵害的事，因
    為我一開始並不認為我女兒真的有被性侵害，只是乙○○一
    直在外面散佈這樣的話，會損害我女兒的名譽，所以這2萬
    元我認為是他損害我女兒名譽的賠償，且我根本不知道他會
    拿這麼多錢，且也不是乙○○親自交給我，是透過別人轉交
    。」等語（見偵卷第8頁）；於98年12月29日偵查中證述：
    「（問：妳事後是否又透過別人要向乙○○索討150萬元？
    ）錢的事靖，我不知道。但確實是有人要出面要幫我去談，
    因為他說怎麼可以做這種事。（問：妳事後又拿到10萬元？
    ）沒有。我只有拿到2萬元。（問：妳是否認識『歪頭』？
    ）不認識，我只認識葬儀社那個人。」等語（見偵卷第25頁
    ）；於99年6月2日原審審理中證述：「（問：妳後來有無託
    人去找被告討公道？）對。（問：〈請鈞院提示偵卷第44頁
    〉妳所託付之人是否係叫江錦煙？）就是他沒錯。（問：妳
    前後收過多少的錢？）2萬元。（問：後來妳問甲○的時候，
    甲○有無跟妳說？）是後來采虹卡拉OK的老闆叫他及我共同
    的朋友謝學良拿2萬元給我，當時謝學良跟我說這件事情采
    虹卡拉OK的老闆已經幫我們喬好了，並說2萬元是對方叫人
    拿給采虹卡拉OK的老闆轉交給我的。（問：妳有無問過采虹
    卡拉OK的老闆對方是何人？）我沒有去問，謝學良拿2萬元
    給我的時候，跟我說老闆說這件事情就這樣處理掉，不要再
    跟對方糾纏，對方也不會再亂說話。（問：為何於98年9月
    22日妳女兒會去報警？）當時我原本認為對方只是破壞名聲
    ，所以我才收下2萬元，之後我才知道其實我女兒是遭到性
    侵害，…所以我才找江錦煙幫忙去找對方處理，看是要跟我
    們道歉還是賠償，之後江錦煙就跟我回覆說對方不願意說，
    所以我才會帶我女兒去報警。（問：妳到底有無收到對方交
    給妳的10萬元？）沒有。我是在地檢署應訊的時候才知道10
    萬元的事情，但我沒有收到。」等語（見原審卷第77頁至第
    80頁）。佐以證人謝學良於98年12月29日偵查中證述：「（
    問：你和甲○及甲○之母的關係？）與00000000A是朋友。（
    問：你有介入協調甲○疑似遭性侵害的這件事？）我聽說000
    00000被吳昶旻綽號『大頭』的姪子性侵害，之後我就告訴
    林文彬這個情形，林文彬是采虹卡拉OK的老闆，我請他去瞭
    解這個事，過了幾天他答覆我有這件事，據我所知，他是去
    問甲○，我就請他支持公道。到了8月底的時候，對方包了1
    個2萬元的紅包，由林文彬交給我，我就將2萬元交給甲○。
    （問：有何補充？）這件事是甲○之母知道女兒被性侵之後
    ，告訴我，我就去委託葬儀社的『阿煙』，幫我討回公道。
    之後『阿煙』如何處理，我不清楚，但他跟我說，都沒處理
    成，但我並沒有委託『歪頭』去處理。我也不知道『歪頭』
    去向人家拿10萬元。」等語（見偵卷第23頁、第26頁）。參
    以證人林文彬於98年12月29日偵查中證述：「（問：你有介
    入協調67疑似遭性侵害的這件事？）是謝學良來找我，他說
    甲○在采虹被性侵害，他請我幫他查證是誰，…因為謝學良
    有告訴我是1個綽號『大頭』的人，結果我去查店裡的簽帳
    單，還真的有這個人來消費，後來是他伯伯吳昶旻陪他一起
    來，這是今年8月份的事情。我認為外面傳得那麼難聽，他
    們也應該向人家道個歉，後來是吳昶旻包1個2萬元的紅包，
    請我交給對方，我就將紅包交給謝學良。」等語（見偵卷第
    24頁）；於99年6月2日原審審理中證述：「（問：你如何得
    知甲○在采虹卡拉OK遭性侵害的事情？）是謝學良去我家找
    我跟我說的，應該是距離性侵害約半個月左右，當時謝學良
    跟我說甲○在采虹卡拉OK的廁所內被人家性侵害，謝學良說
    是綽號叫『大頭』的人，我就查到是被告與他朋友去消費，
    我就透過被告的朋友去找被告詢問是否有此事，約過了2天
    ，被告的伯父陪被告一同到采虹卡拉OK來，被告的伯父就拿
    2萬元給我請我轉交給對方，說是要跟對方道歉，因為外面
    有這樣性侵害的風聲，要跟對方道歉，後來我拿錢給謝學良
    ，（問：你是否曾經詢問過甲○是否有遭被告性侵？）我沒
    有問過甲○，但我太太有問過甲○，我太太跟我說她問過甲○
    之後，甲○說有這件事情。」等語（見原審卷第90頁至第91
    頁）。且證人吳昶旻於98年12月29日偵查中證述：「（問：
    你有介入協調甲○疑似遭性侵害的這件事？）有。（問：請
    你敘述過程？）…是因為朋友告訴我乙○○好像對人家性侵
    害，後來我朋友和林文彬和我一起協調。之後我就包2萬元
    給對方，這2萬元應該是要讓事情到此為止，以後不要再提
    了。（問：甲○在事後是否又透過別人要向你們索討150萬元
    ？）是透過1個在四城經營葬儀社的人『阿煙』來找我，說
    他代表對方來處理這件事，對方要求150萬元，我就告訴對
    方，這件事由乙○○岳父在處理，我不便處理。之後又有1
    個人來找我，他說我們都是鄰居，好協調，乙○○的岳父就
    找1位羅東的人士來協調，並且交付給那1個人10萬元。因為
    那10萬元是我領給乙○○的，乙○○交給居中協調的人。（
    問：10萬元是交給何人？）是交給綽號『歪頭』的人。是乙
    ○○交給他的，這10萬元是『歪頭』答應要替我們處理的。
    」等語（見偵卷第24頁至第25頁）。而證人蔡文達於99年6
    月23日原審審理中亦證述：「（問：你的綽號是否『歪頭』
    （台語）？）是的。（問：98年8、9月間是否受人委託出面
    處理采虹卡拉OK之小萱被人性侵害的事情？）我是受葬儀社
    的江錦煙委託，被告的伯父說他有叫被告太太住羅東的另1
    個伯父處理這件事，被告的伯父叫我過去羅東找他談，我就
    到羅東純精路找被告太太的伯父談，被告太太的伯父說他會
    跟綽號『大頭』（台語）及其伯父聯絡，後來約定第2天傍
    晚約6、7點再到羅東純精路那邊見面，當時有我及我綽號『
    阿安』（台語）的朋友、被告、被告太太的伯父、被告的伯
    父在場。（問：之後包多少紅包？）印象中，大約過2、3天
    ，被告太太的伯父打電話給我，叫我過去羅東純精路，當時
    我去的時候，被告、被告的太太、被告太太的伯父都有在場
    ，當時被告本人就拿出用紅包袋裝的10萬元給我，但並沒有
    書立收據，被告太太的伯父說這是『見笑』（台語）的事情
    ，不要再提了，…知道的人以後不要再提這件事。（問：之
    後這10萬元拿去何處？）我、江錦煙、綽號『阿安』（台語
    ）及一些不知道這件事情的人一起去喝酒用掉了。（問：被
    告那邊拿10萬元是否要用來賠償的，而非要拿給你們喝酒的
    ？）被告太太的伯父沒有說要賠償對方，只有說這是『見笑
    』（台語）的事情，叫我們不要再管了。（問：〈請鈞院提
    示偵卷第44頁之個人戶籍及相片影像資料查詢結果〉你所述
    的綽號『阿煙』（台語）的人是否為此人？）是。（問：謝
    學良、A母是否真的有委託你去處理？）江錦煙跟我說確實
    是謝學良委託他處理的。（問：後來被告拿10萬元給你的那
    一天，有無跟你說這10萬元是什麼錢？有無說要你轉交給謝
    學良、甲○之母或甲○？）沒有要我轉交，這10萬元是被告親
    自交給我的，被告都沒有跟我說什麼，這10萬元就是之前被
    告太太的伯父跟我說，這件事是『見笑』（台語）的事情，
    叫我們不要再講，所以包紅包給我們喝酒，意思就是叫我們
    不要再管這件事。」等語（見原審卷第125頁至第131頁），
    並有江錦煙之個人戶籍及相片影像資料查詢結果1份在卷可
    參（見偵卷第44頁），且互核證人甲○之母、謝學良、林文
    彬、吳昶旻、蔡文達上開證詞，就本案協調經過情節所述相
    符，堪以採信。可證證人甲○之母於聽聞有關采虹卡拉OK甫
    到職女務生遭綽號「大頭」男子強制性交之負面傳聞後，經
    向證人賴玟伶詢問後，認為所指係甲○，遂質問甲○，惟因甲
    ○否認有此事，證人甲○之母乃委託證人謝學良查證為何有
    此負面傳聞，證人謝學良隨即聯繫證人林文彬協助查證，證
    人林文彬除委由其妻向甲○確認外，並查詢消費資料得知綽
    號「大頭」男子為被告，乃聯繫證人吳昶旻要求被告出面處
    理，經證人林文彬與吳昶旻、被告協調結果，由證人吳昶旻
    交付現金2萬元予證人林文彬，以資賠償甲○所受名譽之損害
    ，再由證人林文彬轉交證人謝學良，而證人謝學良再將2萬
    元轉交證人甲○之母，嗣因證人甲○之母發現被告仍撥打電話
    糾纏甲○後，再次質問甲○，甲○始告知確有遭被告強制性交
    之實情，甲○之母遂委託謝學良代為向被告索賠，謝學良乃
    委託江錦煙代為處理，江錦煙再委由證人蔡文達出面協調，
    經協調結果由證人吳昶旻提領現金10萬元交付被告，再由被
    告當面交付證人蔡文達，然證人蔡文達並未將該10萬元轉交
    甲 ○之母，反侵吞10萬元挪件自己與證人江錦煙等人飲酒之
    用。是由本案協調之過程，可知上開2萬元、10萬元均係證
    人吳昶旻代被告支付，而不論支付之動機及目的為何，被告
    既係證人吳昶旻之至親，倘被告確未對甲○強制性交，亦未
    在外宣揚此事，則被告究無未向證人吳昶旻說明、阻止，而
    任由證人吳昶旻無端支付上開款項之理，遑論依被告所述其
    本身及親人有遭恐嚇之情事，此已涉及不法，被告理應報警
    處理，始為根本解決之道，然被告竟捨此不為，尚親自將該
    10 萬元交付證人蔡文達，實屬可疑，益徵證人甲○前述被告
    對其強制性交之情節，應非子虛，係屬真實。故被告辯稱：
    證人甲○之母、謝學良、林文彬、吳昶旻、蔡文達之證詞，
    均不足以證明被告有強制性交甲○之事實云云，亦不足採。
  (五)綜上所述，被告所辯，要與常情有違，顯係事後卸責之詞，
    不足採信。上開告訴人甲○之指訴，有證人賴玟伶、甲○之母
    、吳昶旻、林文彬、謝學良、蔡文達等人之證言可資佐證，
    足認為真實。本件事證明確，被告基於強制性交之犯意，於
    上開時、地，以上開強暴之方式，對甲○為強制性交行為1次
    之犯行，洵堪認定，應依法論科。
二、核被告所為，係犯刑法第221條第1項之強制性交罪。
三、原審適用刑法第221條第1項之規定，並審酌被告並無犯罪前
    科，有本院被告前案紀錄表1件在卷可憑，惟其於酒後見被
    害人甲○獨自1人柔弱可欺，竟心生淫念，而對甲○為上開強
    制性交之行為，造成甲○心理上難以磨滅之陰影，精神上受
    有痛苦，復未能完全賠償甲○所受損害，且於犯罪後仍飾詞
    否認犯行，毫無悔意，態度不佳等一切情狀，量處有期徒刑
    3年6月，認事用法，尚無違誤，量刑亦稱妥適。被告上訴否
    認強制性交犯行，所辯不足採信，已如前述，其上訴核無理
    由，應予駁回。
據上論斷，應依刑事訴訟法第368條，判決如主文。
本案經檢察官陳傳宗到庭執行職務。
中    華    民    國    99    年    9     月    30    日
                  刑事第十七庭審判長法  官  王炳梁
                                    法  官  陳憲裕
                                    法  官  黃雅芬
以上正本證明與原本無異。
如不服本判決，應於收受送達後10日內向本院提出上訴書狀，其
未敘述上訴之理由者並得於提起上訴後10日內向本院補提理由書
（均須按他造當事人之人數附繕本）「切勿逕送上級法院」。
                                    書記官  鄭雅云
中    華    民    國    99    年    10    月    1     日
附錄：本案論罪科刑法條全文
刑法第221條：
對於男女以強暴、脅迫、恐嚇、催眠術或其他違反其意願之方法
而為性交者，處3年以上10年以下有期徒刑。
前項之未遂犯罰之。

司法院資訊處製作；財團法人民間司法改革基金會備份。
